【裁判字號】    89,易,608
【裁判日期】    890908
【裁判案由】    竊盜
【裁判全文】
臺灣苗栗地方法院刑事判決                          八十九年度易字第六０八號
    公訴人  台灣苗栗地方法院檢察署檢察官
    被  告  乙○○
右列被告因竊盜等案件，經檢察官提起公訴（八十九年度偵字第一五七二號），本院
判決如左：
    主  文
乙○○偽造私文書，足以生損害於他人，處有期徒刑肆月；又竊盜，處有期徒刑月
，應執行有期徒刑陸月，緩刑年。
    事  實
一、乙○○基於意圖為自己不法所有之詐欺犯意，於民國（下同）八十九年下午四、
    五時許，在苗栗縣獅潭鄉獅潭村一鄰獅潭六號住處其母親丙○○之房間內，取得
    其弟甲○○之身分證及其母親丙○○、其弟甲○○之印章各一只，前往苗栗縣西
    湖鄉○○街二百之二號之私立華嚴啟能中心（以下簡稱華嚴中心），利用不知情
    之丁○○盜用甲○○及丙○○之印文於領取交通補助費之名冊上，以示丙○○業
    已向華嚴中心領取交通補助費，至生損害於華嚴中心交通補助費管理之正確性及
    丙○○之權益，致使丁○○陷於錯誤，而交付乙○○交通補助費新台幣（下同）
    三千元，嗣為丙○○三月六日下午三時許打電話至華嚴中心始知上情，並於翌日
    報警查獲，丁○○始知受騙。乙○○另基於意圖為自己不法所有之竊盜犯意，於
    八十八年八、九月間某日（詳細日期不明）在前揭住處其母丙○○之房間內，竊
    取丙○○所有之金飾手鍊三‧七二錢、金牌一‧五三錢、伴鍊六‧三錢，得手後
    分別於同年十月一日及十月十七日，前往苗栗縣苗栗市○○路六八三號金源美銀
    樓典當，並將所典得共計一萬二千二百零四元之款項花用殆盡，嗣為丙○○發現
    後於八十九年三月七日報警查獲。
二、案經丙○○訴由苗栗縣警察局苗栗分局移送苗栗地方法院檢察署檢察官偵查起訴
    。
    理  由
一、右開事實，業據被告乙○○於警訊（見偵卷第五頁反面）、偵查（見偵卷第二十
    四頁反面）、及本院審理中坦承不諱（見本院八十九年八月十日調查筆錄、八十
    九年八月二十五日審理筆錄）中坦承不諱，核與被害人丙○○於警訊及偵審中指
    述之失竊情節相符（見偵卷第七頁正面、第二十頁反面、第二十一頁及本院八十
    九年七月二十五日調查筆錄），復經證人即華嚴中心員工丁○○於警訊及本院審
    理中結證屬實（見偵卷第九頁反面及本院八十九年七月二十五日審理筆錄）及證
    人即金源美銀樓負責人何美玉證述明確（見偵卷第二十九頁），且有華嚴中心交
    通補助費名冊一紙及金源美銀樓之執收三紙附卷可稽，足徵被告之自白與事實相
    符，應堪採信。本件事證明確，被告前揭犯行洵堪認定，應依法論科。
二、按蓋用於印章交通補助費名冊，性質上類似收據，足以表示被造冊人已具領交通
    補助款之證明，足為表示其一定用意之證明，乃刑法第二百二十條第一項所謂以
    文書論之私文書。被告取得告訴人即其母親等二人之印章，交付不知情之承辦人
    蓋用於具領清冊，表示已經具領，係利用他人偽造準私文書，詐取交通補助費三
    千元，核其所為係犯刑法第二百十條第一項、第二百二十條第一項之偽造準私文
    書罪及刑法第三百三十九條第一項之詐欺罪。被告利用不知情之丁○○盜用甲○○及丙○○之印文，係間接正犯，又其盜用印文之行為為偽造私文書之部分行為
    ，不另論罪。被告所犯前開偽造準私文書及詐欺二罪間，有方法及結果之牽連關
    係，應從一重之偽造準私文書罪論處，公訴意旨認應成立刑法第二百十七條第二
    項之盜用印文罪，容有未合，起訴法條應予變更。另，被告竊盜其母親金飾部分
  ，應成立刑法第三百二十條第一項之竊盜罪。其所犯前開偽造準私文書及竊盜二
    罪，犯意各別，行為不同，為數罪，應分論併罰。公訴人起訴事實雖未敘及被告
    偽造準私文書之犯行，然該部份事實與公訴人所起訴之詐欺部份犯罪事實既具有
    牽連犯之裁判上一罪關係，應為起訴效力所及，自應併與審究，附此敘明。爰審
    酌被告之品行、犯罪動機、目的、手段、因一時貪念，所生危害非鉅，犯罪情節
    尚屬輕微及犯罪後坦誠一切之態度良好等一切情狀，量處如主文所示之刑，並定
    其應執行之刑。查被告前未曾受有期徒刑以上刑之宣告，有臺灣高等法院被告全
    國前案紀錄表在卷可稽，經此教訓應知警惕，當無再犯之虞，本院因認對被告所
    處之刑，以暫不執行為適當，爰併宣告緩刑三年，以啟自新。
據上論斷，應依刑事訴訟法第二百九十九條第一項前段、第三百條，刑法第二百十條
、第二百二十條第二項、第三百三十九條第一項、第三百二十條第一項、第五十五條
後段、第五十一條第五款、第七十四條第一款，罰金罰鍰提高標準條例第一條前段判
決如主文。
本案經檢察官吳義聰到庭執行職務
中      華      民      國      八十九      年      九      月    八    日
                            臺灣苗栗地方法院刑事庭
                                          法  官  陳  鴻  斌
右正本證明與原本無異
如不服本判決應於送達後十日內向本院提出上訴狀
                                          書記官  陳  文  聰
中      華      民      國      八十九      年      九      月    九    日
附錄論罪科刑法條：
刑法第二百十條：
偽造、變造私文書，足以生損害於公眾或他人者，處五年以下有期徒刑。
第二百二十條第一項
在紙上或物品上之文字、符號、圖畫、照像，依習慣或特約，足以為表示其用意之證
明者，關於本章及本章以外各罪，以文書論。
第三百二十條第一項
意圖為自己或第三人不法之所有，而竊取他人之動產者，為竊盜罪，處五年以下有期
徒刑、拘役或五百元以下罰金。
第三百三十九條第一項
意圖為自己或第三人不法之所有，以詐術使人將本人或第三人之物交付者，處五年以
下有期徒刑、拘役或科或併科一千元以下罰金。


司法院資訊處製作；財團法人民間司法改革基金會備份。
